臺灣臺北地方法院民事判決
110年度小上字第144號
上  訴  人  陳威廷  
被上 訴 人  楊天立  


上列上列當事人間請求返還押租金等事件，上訴人對於民國110
年9月28日臺灣臺北地方法院新店簡易庭110年度店小字第278號
第一審小額民事判決提起上訴，本院判決如下：
    主  文
上訴駁回。
第二審訴訟費用新臺幣壹仟伍佰元由上訴人負擔。
    事實及理由
一、本件上訴人主張：雙方於民國108年12月21日簽訂租賃契約
    （下稱系爭租約），約定上訴人向被上訴人承租坐落於臺北
    市○○區○○○路○段000○0號1樓房屋（下稱系爭房屋），租賃期
    間為109年1月1日至111年12月31日止，每月租金為新臺幣（
    下同）4萬元，上訴人並依約繳交押租金10萬元予被上訴人
    ，惟系爭房屋實係第三人李珀玲所有，被上訴人未經李珀玲
    同意即將系爭房屋轉租予上訴人，上訴人為免遭李珀玲要求
    搬離該屋而與李珀玲另訂租約，並終止與被上訴人間之系爭
    契約，然被上訴人迄未返還上開押租金，爰依系爭租約第5
    條約定，請求被上訴人返還押租金10萬元。原審駁回上訴人
    之訴，上訴人不服原判決提起上訴，上訴意旨略以：系爭房
    屋最初係第三人發八網股份有公司（下稱發八網公司）向李
    珀玲承租，而被上訴人為發八網公司之法定代理人，可見被
    上訴人確為實際使用及管理系爭房屋之人，且系爭租約本係
    記載押租金應匯至發八網公司之帳戶，嗣才改為游湘濃之帳
    戶，而游湘濃於系爭租約上簽名已註記「代」字，亦可得知
    其僅為被上訴人之代理人，其後更係被上訴人親自以簡訊通
    知上訴人解除系爭租約，是系爭租約法律關係乃存在於上訴
    人與被上訴人之間，原審未審酌游湘濃與被上訴人關係密切
    ，忽略游湘濃證述與卷證內容相違，顯然違反論理及經驗法
    則，且有判決不備理由之違法等語，聲明：㈠原判決廢棄；㈡
    被上訴人應給付上訴人10萬元，及自支付命令送達翌日起至
    清償日止，按年息百分之5計算之利息。
二、本件未經言詞辯論，被上訴人亦未曾於收受上訴狀繕本後於
    本院提出書狀或言詞陳述其答辯聲明、理由。
三、經查：
　㈠按民事訴訟法第468條規定所稱判決不適用法規或適用不當者
    ，係指判決所適用之法規顯然不合於法律規定，或與司法院
    現尚有效及大法官會議之解釋，或最高法院有效之判例顯然
    違反者而言，並不包括消極的不適用法規或取捨證據、認定
    事實錯誤之情形在內。又小額事件之上訴程序，不得以民事
    訴訟法第469條第6款之「判決不備理由或理由矛盾」為由，
    指摘原判決為違背法令，蓋小額訴訟程序之判決書得僅記載
    主文，而就當事人有爭執事項，僅於必要時得加註理由要領
    而已，此觀諸同法第436條之32第2項僅有準用同法第468條
    、第469條第1款至第5款之規定，並無準用同法第469條第6
    款之規定甚明。查上訴人主張原判決未斟酌證人游湘濃之陳
    述與卷內事證不符，亦未考量證人游湘濃與被上訴人熟識而
    有證詞偏頗之可能，而認定兩造間無系爭租約之法律關係存
    在，核係指摘原審有取捨證據、事實認定之不當，且以民事
    訴訟法第469條第6款「判決不備理由或理由矛盾」為上訴理
    由，依前開說明，此部分上訴即難認合法。
　㈡次按法院依自由心證判斷事實之真偽，不得違背論理及經驗
    法則，固為民事訴訟法第222條第3項所規定，惟所謂論理法
    則，係指依立法意旨或法規之社會機能就法律事實所為價值
    判斷之法則而言。再按所謂經驗法則，係指由社會生活累積
    的經驗歸納所得之法則而言；凡日常生活所得之通常經驗及
    基於專門知識所得之特別經驗均屬之。若由多項證據之證明
    力推理之結果，可發生某項事實者，苟經法院依自由心證判
    斷，而與情理無違，除有反證外，不得指為與經驗法則有違
    （最高法院79年度第1次民事庭會議決議意旨參照）。查上
    訴人主張系爭租約係游湘濃代理被上訴人與上訴人所簽訂，
    則該租約法律之法律關係自存在於兩造間云云，經原判決以
    ：系爭租約末頁「立契約書人」欄之出租人僅簽「游湘濃」
    之姓名，並填具其個人身分證字號及地址等資料，此與代理
    他人出租之常情不符，被上訴人並提出另份同由游湘濃擔任
    出租人之租賃契約，係因嗣後雙方更換租金收款帳號，始再
    簽訂系爭租約，且游湘濃證稱其係以個人名義與上訴人締約
    ，而上訴人於收受系爭租約時亦未就此節提出異議，繼續承
    租系爭房屋；又被上訴人為發八網公司之法定代理人，游湘
    濃則為該公司董事，兩者往來密切，縱上訴人曾於108年12
    月21日匯款至發八網公司之帳戶，被上訴人亦有出面協助處
    理系爭租約之情，仍無足據以推論認系爭租約係存在於兩造
    之間，另上訴人復未能舉證押租金確由被上訴人所收受等情
    ，認定上訴人不得向被上訴人請求返還押租金，而駁回上訴
    人於原審之請求。是原判決就其判斷理由論敘甚詳，核與經
    驗及論理法則無違，難謂有何不適用法規或適用不當之違背
    法令情事。是上訴人以此主張原判決違背法令，並無理由。
　㈢又按小額訴訟程序當事人於第二審程序不得提出新攻擊或防
    禦方法。但因原法院違背法令致未能提出者，不在此限，民
    事訴訟法第436條之28定有明文。是小額訴訟程序上訴人未
    於第一審程序為某項聲請調查證據，至提出上訴狀時始行聲
    請調查證據，第二審法院無從就此新攻擊防禦方法予以審酌
    。查上訴人上訴後另聲請就系爭租約送請法務部調查局進行
    筆跡鑑定云云，此乃上訴人於原審所未提出之新攻擊防禦方
    法，上訴人復未敘明原審有何違背法令致其未能於原審提出
    前揭調查證據之聲請，核與前揭規定難謂相符，自非屬本院
    得審酌之範圍，附此敘明。
四、據上論結，原判決駁回上訴人於原審之請求，核無違誤，上
    訴人提起上訴，指摘原判決不當，求予廢棄改判，一部不合
    法，一部無理由，爰依民事訴訟法第436條之29第2款規定，
    不經言詞辯論駁回其上訴。並依民事訴訟法第436條之32第1
    項準用同法第436之19第1項規定，確定第二審訴訟費用1,50
    0元由上訴人負擔。
五、依民事訴訟法第436條之32第1項、第2項、第444條第1項前
    段、第449條第1項、第436條之29第2款、第436條之19第1項
    、第78條，判決如主文。　
中　　華　　民　　國　　110 　年　　11　　月　　30　　日
                  民事第五庭  審判長  法　官  匡偉

　　　　　　　　　                    法  官　陳乃翊

　　　　　　　　　                    法  官  劉娟呈
以上正本係照原本作成。
本判決不得上訴。　　　　
中　　華　　民　　國　　110 　年　　11　　月　　30　　日
                                      書記官   廖健宏